臺灣高等法院臺中分院民事判決
110年度家再易字第1號
再 審 原告  李俊明  
訴訟代理人  李兆環律師
            施文捷律師
再 審 被告  張萍    


上列當事人間請求許可執行事件，再審原告對於中華民國110年2
月24日本院109年度家上易字第4號確定判決提起再審之訴，本院
判決如下：
    主  文
再審之訴駁回。
再審訴訟費用由再審原告負擔。 
    事實及理由
壹、程序部分
一、再審被告經合法通知，未於言詞辯論期日到場，核無民事訴
    訟法第386條所列各款情形，爰依再審原告之聲請，由其一
    造辯論而為判決。
二、再審原告提起再審之訴時聲明：㈠本院109家上易字第4號確
    定判決（下稱原確定判決）、台灣台中地方法院(下稱台中
    地院)107年度家訴字第15號裁判均廢棄。㈡上開廢棄部分，
    再審被告於前訴訟程序第一審之訴及其假執行之聲請均駁回
    。嗣於本院審理中，將上開聲明列為先位聲明，並補充備位
    聲明：㈠本院109家上易字第4號確定判決、台中地院107年度
    家訴字第15號裁判均廢棄，發回台中地院(本院卷第117頁以
    下)。核屬法律上陳述之補充，並非訴之追加，先予敘明。
貳、實體部分
一、再審原告主張：
　㈠原確定判決有民事訴訟法第496條第1項第1款之再審事由：
    ⒈民事訴訟法第466條及司法院民國91年1月29日（91)院台廳
      民一字第00000號令計算新台幣(下同)150萬元係概括以上
      訴利益為準，並未區分訴訟或非訟。縱認本件應適用家事
      事件法第44條，依同法第51條規定，亦應準用民事訴訟法
      第三編上訴審程序之規定。故原確定判決將本件區分家事
      訴訟與家事非訟，並認本件有家事事件法第44條之適用，
      而僅就家事訴訟部分計算上訴利益，認本件不得上訴第三
      審，顯有適用上開規定錯誤之情形。且單純家事非訟事件
      ，上訴利益超過150萬元，尚可再抗告至最高法院，但家
      事非訟部分合併到上訴程序後，縱上訴利益超過150萬元
      卻不得再救濟，亦非有理。
    ⒉兩造間之馬來西亞沙巴砂拉越（古晉）高等法院KCH-33-13
      5/4-2012號離婚確定判決(下稱系爭馬國判決)並未確定，
      再審被告雖提出確定證明書，惟該確定證明書實為兩份文
      件，一份為「上訴無理由駁回」而案件確定，一份係「逾
      越上訴期間未上訴」而案件確定，兩者顯有矛盾，自無法
      證明系爭馬國判決已確定。但原確定判決逕予許可執行，
      顯有適用民事訴訟法第402條第1項、第277條錯誤之情形
      。
  　⒊離婚事件依家事事件法第53條第1項第2款規定，應由中華
      民國法院管轄，且依同法第52條第1項規定，應屬專屬管
      轄，且為國際法上之專屬管轄，並無合意管轄之適用。但
      原確定判決竟以伊自主放棄管轄為由，認本件無民事訴訟
      法第402條第1項第1款之情形，顯有適用該款規定錯誤之
      情形。
    ⒋馬國法院開庭當日伊為緊急治療車禍傷患而無法到庭，同
      行證人亦未能出庭作證，該國法官未考量伊與證人應訴之
      客觀可能性，僅形式上另定庭期，改定伊與證人因在台灣
      工作而無法出庭之時間，致使伊錯過後續程序，無法當庭
      辯論，證人亦無法作證，便草草結案。伊於馬國審判時未
      能實質應訴，原確定判決卻認系爭馬國判決並無民事訴訟
      法第402條第1項第2款之問題，顯亦有適用該款規定與最
      高法院97年度台上字第109號「應予詳細調查」意旨錯誤
      之情形。
　　⒌再審被告涉犯我國刑法略誘罪、移送被誘人出國罪等罪嫌
      ，經台灣台中地方檢察署(下稱台中地檢署)起訴、通緝，
      系爭馬國判決未審酌及此，使再審被告取得親權，並得向
      伊請求給付金錢，顯然違反我國基本立法政策或法律理念
      、社會普遍價值或基本原則，與我國公共秩序或善良風俗
      相違背。但原確定判決卻許可執行，顯有適用民事訴訟法
      第402條第1項第3款錯誤之情形。又馬國法院酌定親權之
      程序與我國民法第1055條之1條第2項、家事事件法第108
      條1項規定相反，且其命伊給付扶養費、贍養費之理由與
      數額，均採估算，與我國法定計算方式迥異，亦與我國風
      俗習慣不同。是系爭馬國判決之内容及程序均與我國公序
      良俗相違。原確定判決對此未置一詞，顯亦有消極不適用
      法規之情形。
  　⒍原確定判決未查明我國與馬國有無相互承認，遽以盡量從
      寬、主動互惠、伊為馬國國籍、有專業律師代理、自行選
      擇法院審理等理由，遽認系爭馬國判決未違背民事訴訟法
      第402條第1項第4款，顯有適用該款規定錯誤之情形。且
      馬國法官於庭上直接向伊表示，台灣之刑事起訴對於馬國
      之司法並無任何效力，足見馬亞國早已明示拒絕我國法院
      判決效力，益徵馬國與我國無司法之相互承認。
　　⒎原確定判決對於「公民與政治權利國際公約」或 「經濟社
      會文化權利國際公約」或「兒童權利公約」如何於適用本
      件，均付之闕如，顯係消極不適用法規。且再審被告惡意
      拐帶未成年子女出境，並遭台中地檢署提起公訴，除已違
      反上開「兩公約」與 「兒童權利公約」規範之權利外，
      更與我國民法第1055條第1條揭橥之「善意父母原則」不
      符，嚴重悖離我國善良風俗，濫用管轄選擇權，與我國憲
      法規範之「家庭權」之基本權保障内涵相背，益徵系爭馬
      國判決與我國民事訴訟法第402條規定各款要件不符，原
      確定判決未思此節，亦有適用法規錯誤之情形。
　㈡原確定判決有民事訴訟法第496條第1項第5款之再審事由：
　　再審被告雖補正駐外使館認證之委任狀，惟該委任狀認證日
    期為109年11月13日，是在該日期前之委任難謂合法，則其
    訴訟代理人於該日期前之代理行為自非合法有效。故原確定
    判決認再審被告之委任代理為合法，顯有民事訴訟法第496
    條第1項第5款之再審事由。 
  ㈢原確定判決有民事訴訟法第496條第1項第13款、第497條之再
    審事由(原確定判決於形式外觀上屬不得上訴於第三審法院
    之判決，仍有民事訴訟法第497條之適用)：
　　原確定判決對於伊聲請調查之證據(包括聲請函查未成年子
    女與再審被告於台灣地區之出入境資料、請求傳喚再審被告
    出庭作證、聲請函查馬來西亞國之當地法律有無略誘罪、和
    誘罪或類似之侵害親權犯罪行為之相關民、刑事規定，及若
    有拐帶子女之行為，是否有影響判決親權歸屬之法律規定、
    聲請函查馬來西亞國之當地法律對於酌定親權事件，有無請
    相關專業人員對子女進行訪視、請未成年子女陳述意見之相
    關程序規定；而系爭馬國判決是否有踐行相關訴訟程序規定
    、聲請傳喚證人乙○○、丙○○等)，均漏未調查。更對部份調
    查證據之聲請(如聲請函查馬國當地法律)，漏未交代不予調
    查之原因，而上開證據之調查與系爭馬國判決有無民事訴訟
    法第402條第1項各款之情事息息相關，屬足影響於判決之重
    要證物。　
　㈣聲明：㈠先位聲明：①原確定判決及台中地院107年度家訴字第
    15號判決均廢棄。②上開廢棄部分，再審被告在前訴訟程序
    第一審之訴駁回。㈡備位聲明：原確定判決、台中地院107年
    度家訴字第15號判決均廢棄，發回台中地院。
二、再審被告未於言詞辯論期日到庭，但曾提出書狀以：
　㈠再審原告無非係以原確定判決有「教示錯誤」之瑕疵，提起
    再審之訴，惟再審原告倘認本件得上訴第三審，即應於法定
    期間內提起上訴，而不受教示之拘束，且再審原告歷審均有
    委任專業律師擔任訴訟代理人，自無不知之理，是其捨棄此
    不為，而於遲誤上訴期間後始提起再審之訴，難認有據。況
    「教示錯誤」僅屬書記官更正處分之問題，亦非提起再審之
    訴之事由。
　㈡依系爭馬國判決最後審裁判書中文譯本指令部分記載：「1.
    上訴被駁回....。2.高等法院的指令被確認」等語，及系爭
    馬國判決確定證明書中文譯本稱：「根據法院於2014年10月
    10日在本案中所作之絕對判令，…除非有關當事人在庭令頒
    發後3個月內向法院提呈充足的反證理由聲辯不應確定該判
    決，現因無該類理由被提呈到法院，本院茲此證實該判決已
    於2015年1月10日被確定為最終判決並將該婚姻解除。」等
    語，可知再審原告雖曾對於系爭馬國判決提起上訴，但業經
    馬國上訴法院駁回其上訴，系爭馬國判決已確定為最終判決
    。又再證1與再證2二份文件並無矛盾，因後者所述內容僅係
    馬國判決書向當事人說明於庭令頒發後，仍有三個月期間可
    提出反證阻止判決確定，性質類似我國之「教示」制度，並
    非指系爭馬國判決因「逾越上訴期間未上訴」而告確定。
　㈢再審原告主動在馬國法院起訴，而伊亦已應訴，且再審原告
    並將其原先於我國提起之訴訟撤回，足見兩造已合意由馬國
    法院管轄。且再審原告於馬國法院審理過程有委任專業律師
    代理訴訟，亦從未責問管轄權之問題，益徵馬國法院確有管
    轄權；況兩造及未成年子女均僅有馬國國籍，而無我國國籍
    ，且於馬國有住居所，均有合理之連繫因素，系爭馬國判決
    所涉離婚、未成年子女監護權、扶養費、贍養費及夫妻財產
    制等事件，依涉外民事法律適用法規定，亦均應適用馬來西
    亞法律，故馬國法院亦應有國際管轄權。是系爭馬國判決並
    無民事訴訟法第402條第1項第1款情形。又再審原告係主動
    在馬國法院提起訴訟，與民事訴訟法第402條第1項第2款所
    稱敗訴「被告」之要件不符，且其於馬國法院審理時，皆有
    委任專業律師到庭，實質上已獲充分之程序保障，不論其是
    否因可歸責於己之因素而未親自到庭，系爭馬國判決均無民
    事訴訟法第402條第1項第2款情形。另系爭馬國判決就未成
    年子女監護權、扶養費、贍養費及婚約產業分配費部分，均
    已實質審酌兩造之關係及各項情形，並給予兩造提出證據及
    充分陳述之機會，並詳述判斷之理由，依循當地法律規定而
    作成判決，難認有何違反我國公共秩序及善良風俗之情事，
    自無民事訴訟法第402條第1項第3款情形。又我國與馬國間
    有司法判決上之相互承認，系爭馬國判決亦無同條項第4款
    之情形等語，資為抗辯。答辯聲明：再審之訴駁回。
三、按民事訴訟法第496條第1項第1款所謂適用法規顯有錯誤者
    ，係指確定判決所適用之法規顯然不合於法律規定，含消極
    之不適用法規，顯然影響裁判者，但不包含漏未斟酌證據、
    判決理由不備、判決理由矛盾、取捨證據及認定事實錯誤之
    情形在內。經查：
  ㈠再審原告主張原確定判決區分家事訴訟與家事非訟，並僅就
    家事訴訟部分計算上訴利益，有適用民事訴訟法第466條規
    定及前揭司法院令錯誤之情形等語。
　㈡原確定判決雖於判決程序部分欄記載：「...本件因二者合一
    適用上訴程序，而訴訟程序部分之上開⑤、⑥訴訟標的價額，
    經合計後，仍屬不得上訴第三審事件；且家事非訟事件部分
    ，因前已依規定合一適用第二審上訴程序，則本院判決後，
    自不生再主張回歸單獨適用家事非訟程序之情事，即不得再
    另為區分而回復原來之審級與救濟程序，故本件應認均不得
    再向最高法院聲明不服。」等語(原確定判決書第5頁)。
  ㈢強制執行法第4條之1第1項規定：「依外國法院確定判決聲請
    強制執行者，以該判決無民事訴訟法第402條各款情形之一
    ，並經中華民國法院以判決宣示許可其執行者為限，得為強
    制執行。」，就外國家事判決及家事非訟裁定之執行，家事
    事件法均明定準用強制執行法之許可執行訴訟規定（家事事
    件法第186條第2項），其上訴利益自應合併計算（家事事件
    法第51條、民事訴訟法第466條第4項、第77條之2第 1項本
    文參看）。故原確定判決將本件區分家事訴訟與家事非訟，
    並認本件有家事事件法第44條之適用，而僅就家事訴訟部分
    計算上訴利益，認本件不得上訴第三審，容有適用上開規定
    錯誤之情形。
　㈣原確定判決上開見解，既記載於該判決事實及理由內，已就
    確定之事實適用法律，且顯有未當，則再審原告主張原確定
    判決該部分有民事訴訟法第496條第1項第1款適用法規顯有
    錯誤之再審理由，應屬有據。
四、惟再審之訴，雖有再審理由，如法院認原判決為正當者，仍
    應以判決駁回之，民事訴訟法第504條亦有明定。經查本院
    雖認本件有前述再審理由，惟原判決仍為正當，分述如下：
    　
  ㈠再審原告主張原確定判決認系爭馬國判決已確定，有適用民
    事訴訟法第402條錯誤之情形云云，為無理由：
  　⒈外國法院判決是否於該國發生判決效力，是否已經確定，
      悉以外國規定為據。系爭馬國判決既經馬國法院依該國法
      律判認已經確定，並核發確定證明書，自應認該判決已確
      定。再審原告雖指稱：該確定證明書實為兩份文件，一份
      為「上訴無理由駁回而案件確定」，一份係「逾越上訴期
      間未上訴而案件確定」，殊難想像同一案件，會以兩種不
      同且互斥之理由而宣告案件確定云云。然查，兩造並未陳
      明有何造對系爭馬國判決曾提起上訴而阻卻確定之情，堪
      認該系爭馬國判決應已確定無誤，縱使上開兩份文件記載
      有未合之處，仍無礙於系爭馬國判決業已確定之事實。再
      審原告在證明該判決確實違反馬來西亞國規定，並據以訴
      請馬來西亞國法院撤銷或廢棄之前，逕行否認系爭馬國判
      決已確定之事實，並指摘馬來西亞國核發之確定證明書無
      從證明該判決已經確定云云，顯非可採。
　  ⒉況原確定判決載明：「上訴人就馬來西亞國法院所為系爭
      判決之審理，係以聲請人（相當於我國起訴之原告）身分
      委由專業律師代理訴訟而主動提起，於系爭判決後，並未
      於2014年10月10日審理判決日三個月內（即2015年1月10
      日生效日前）聲明不服，而於2015年1月10日被確定為『最
      終判決』。」、「上訴人雖於本院審理中再以未見有確定
      證明，而作出違反本身認知之爭執。然被上訴人業已提出
      系爭判決確定證明即『離婚判決絕對證明書』（本院卷第20
      7-216頁），故上訴人上開爭執，並不能動搖系爭判決已
      確定之客觀事實。」等語(見原確定判決書第2頁)，已表
      明係依再審原告於判決後未於期間內聲明不服之事實，及
      依再審被告提出之判決確定證明書，認定系爭馬國判決已
      確定之事實，且已敘明再審原告主張不可採之理由，則其
      事實之認定或證據取捨縱有誤，亦與適用法規顯有錯誤情
      形無涉，再審原告以此主張有再審事由，亦非有據。
  ㈡再審原告主張馬國法院無管轄權，原確定判決有適用民事訴
    訟法第402條第1項第1款錯誤之情形云云，為無理由：
  　⒈民事訴訟法第402條第1項第1款所謂外國法院無管轄權者，
      係指外國法院欠缺國際管轄權。我國家事事件法第52條關
      於離婚事件雖規定為專屬管轄，但該規定性質上係我國針
      對國內法院專屬管轄權所為之規定，並非國際管轄權之規
      定，自難僅以我國法規定離婚為專屬管轄，即認外國法院
      無管轄權。又關於涉外事件之國際管轄權誰屬，涉外民事
      法律適用法固未明文規定，惟受訴法院尚非不得就具體情
      事，類推適用國內法之相關規定，以定其訴訟之管轄（最
      高法院104 年度台抗字第1004號裁定意旨參照）。
　  ⒉本件涉外婚姻事件之國際管轄權，涉外民事法律適用法並
      無明文規定，參以我國家事事件法第53條僅規定我國之國
      際管轄權，並未規定外國之國際管轄權，故類推適用我國
      家事事件法第52條規定，應認離婚事件，夫妻住所地、夫
      妻經常共同居所地，或訴之原因事實發生之夫或妻居所地
      之外國法院，亦有國際管轄權。據此，本件兩造均為馬國
      國民，且於馬國結婚，於馬國亦有住居所，自可認馬國法
      院就兩造間之離婚訴訟有國際管轄權。又兩造所生未年子
      女之親權及扶養費等事件係於兩造離婚訴訟中一併請求，
      自應與該離婚事件一併審理，且該子女亦為馬亞國之國民
      ，是關於其監護權、扶養費等非訟事件，自亦可認馬國法
      院為有管轄權法院。故再審原告主張馬國法院無管轄權云
      云，委非可採。
　㈢再審原告主張其於馬國未能實質應訴，原確定判決有適用民
    事訴訟法第402條第1項第2款錯誤之情形云云，為無理由：
  　⒈按該條款所謂「應訴」，應以被告之實質防禦權是否獲得
      充分保障行使為斷，如當事人於外國訴訟程序中，客觀狀
      態下可知悉訴訟之開始，可充分準備應訴，可實質行使防
      禦權，即已符合應訴要件，不以當事人本人是否親收開始
      訴訟之通知，是否親自參與言詞辯論程序為必要（最高法
      院102年度台上字第1367號裁判意旨參照）。
  　⒉再審原告於馬國提起本件訴訟，全程亦均有律師協助進行
      訴訟，客觀狀態下顯可知悉訴訟之開始，亦可充分準備應
      訴，實質行使防禦權，已符合應訴要件，縱其於開庭當日
      因故未能親自到庭參與程序，承審之法官亦改定庭期，實
      不影響其實質防禦權之進行，況再審原告或證人如確有到
      庭陳述、證述之必要，自可請其訴訟代理人聲請法院傳喚
      再審原告或證人到庭，至於是否有傳喚之必要，此係屬法
      院之職權，自難據此指摘系爭馬國判決有何違法之處。是
      原確定判決認本件並無民事訴訟法第402條第1項第2款之
      情形，並無違誤。
  ㈣再審原告以此主張原確定判決有適用民事訴訟法第402條第1
    項第3款錯誤之情形云云，為無理由：
  　⒈民事訴訟法第402條第1項第3款所謂「公共秩序」、「善良
      風俗」，前者指立國精神與基本國策之具體表現，後者則
      為發源於民間之倫理觀念。而前揭法條所謂有背於公共秩
      序者，係指外國法院所宣告之法律上效果或宣告法律效果
      所依據之原因，違反我國之基本立法政策或法律理念、社
      會之普遍價值或基本原則而言（最高法院102年度台上字
      第1367號裁定意旨參照）。
  　⒉系爭馬國判決已載明其係依未成年子女之利益為考量，審
      酌兩造互動情形，及未成年子女之主要照顧者、依附關係
      、支援系統等情，決定兩造所生未成年子女之親權應由再
      審被告任之，並命再審原告給付扶養費，其判決之程序、
      內容均與我國基本立法政策或法律理念、社會普遍價值或
      基本原則並無相背。又該判決命再審原告給付扶養費、贍
      養費之數額均採估算，與我國計算方式縱有不同，亦難謂
      有何牴觸我國法秩序之基本原則或理念，亦難僅因立法主
      義之不同，即遽為不認可其判決效力之判斷（最高法院10
      3年度台上字第2213號判決意旨參照）。
  　⒊至於再審被告是否成立刑法略誘罪、移送被誘人出國罪，
      尚未經刑事判決確定，刑事案件成罪與否，尚屬未知，且
      此與是否適合擔任未成年子女親權之行使，係屬二事，馬
      國法院審理時縱未予審酌，亦非當然與我國公序良俗有違
      。
　  ⒋況原確定判決已載明：「上訴人(即再審原告)之刑事告訴
      係其就原審法院離婚等訴訟於101年7月19日（同年月23日
      收文）具狀撤回、確定選擇由馬來西亞國法院管轄審理後
      ，才於102年在我國為上開刑事告訴」、「再由上開行為
      之時序及上訴人於民刑事件均有委任專業律師協助等事實
      ，可見關於馬來西亞國法院是否能接觸、援用上開刑事卷
      證，或由原審法院續行上開101年度婚字第416號離婚等事
      件較易接觸以檢閱上開刑事卷證等情，上訴人一方在兩國
      法院審理民事事件時，既均有專業律師協助照護其訴訟利
      益，則上訴人於擇定管轄法院時，應能自為最佳利益之考
      量，其事後再飾詞為爭執，容與其自始之決定歷程與抉擇
      之主、客觀事實有違，自難採憑。」等語(原確定判決書
      第11至12頁)。故再審原告以此主張原確定判決有適用民
      事訴訟法第402條第1項第3款錯誤之情形云云，亦非可取
      。
　㈤再審原告主張系爭馬國判決違反民事訴訟法第402條第1項第4
    款，尚有違誤云云，為無理由：
  　⒈民事訴訟法第402條第1項第4款「相互之承認」，非指該國
      與我國互為國際法上的國家承認或政府承認，而係指法院
      間相互承認裁判的互惠。如該外國未明示拒絕承認我國裁
      判之效力，應儘量從寬及主動立於互惠觀點，承認該國裁
      判之效力。外國法院承認我國法院裁判之要件，祗須與民
      事訴訟法承認外國裁判效力之重要原則不太懸殊即可，非
      以與我國規定內容完全相同為必要，倘外國並無積極否認
      我國法院確定裁判效力之事實，且外國法院裁判復無民事
      訴訟法第402條第1項第1款、第2款、第3款情形，不妨承
      認其裁判為有效，以符合目前我國外交現況之需要（最高
      法院102年度台上字第1367號裁定意旨參照）。
  　⒉馬來西亞國並未明示拒絕我國裁判之效力，則原確定判決
      以「盡量從寬」、「主動互惠」、「再審原告為馬來西亞
      國籍」、「有專業律師代理、自行選擇法院審理」等理由
      ，認系爭馬國判決未違反民事訴訟法第402條第1項第4款
      ，亦無違誤。
  ㈥再審原告主張原確定判決消極不適用上開兩公約及兒童權利
    公約云云，為無理由：
　　原確定判決已載明「從系爭判決所揭露之直接審理與心證判
    斷過程，並未見有具體違背《兒童權利公約》、《公民與政治
    權利國際公約》、《經濟社會文化權利國際公約》等國際公約
    關於人權規範情事」，顯已就系爭馬國判決是否違反上開公
    約為審查，並無消極不適用該等規範之情形。再審原告執此
    主張原確定判決消極不適用上開兩公約及兒童權利公約云云
    ，亦非可採。　　
五、再審原告主張再審被告之委任代理不合法，有民事訴訟法第
    496條第1項第5款之再審事由云云，為無理由：
　　查再審被告提出之委任狀，認證日期雖為109年11月13日，
    惟其同時亦已提出經我國駐外機構驗證之聲明書，其上載明
    關於系爭馬國判決之訴訟案件於台中地院107年度家訴字第1
    5號第一審訴訟程序及本院109年度家上易字第4號第二審訴
    訟程序，均確實經其本人授權委任甲○○律師全權處理等語(
    原確定判決本院二審卷第253頁)，顯已合法追認代理人於上
    開認證日前所為之代理行為，自無代理不合法之情形，再審
    原告執此為再審事由，顯非可採。
六、再審原告主張有民事訴訟法第496條第1項第13款（或第497
    條）之再審事由，為無理由：
　㈠按民事訴訟法第496條第1項第13款所謂發現未經斟酌之證物
    ，係指在前訴訟程序事實審辯論終結前，不知已有該證物存
    在，其後始知之者而言。所謂得使用該證物，係指前訴訟程
    序事實審言詞辯論終結前，雖知有該證物存在，但因故不能
    使用，其後始得使用者而言。若已知之，而按其情形，並非
    不能當時舉出或命第三人提出者，即無本款之適用（最高法
    院76年度台上字第2812號裁判意旨參照）。
　㈡再審原告既已於前訴訟程序聲請法院調查上開證據，自無所
    謂「在前訴訟程序事實審辯論終結前，不知已有該證物存在
    ，其後始知之者，或雖知有該證物存在，但因故不能使用，
    其後始得使用者」之情形，且原確定判決亦已載明：「本件
    為判決基礎之事證已明；上訴人委諸專業律師重複聲請調查
    部分，如①被上訴人及兩造未成年子女李○於我國之入出境資
    料，已據原審及他案調閱附卷，②上訴人本人已多次親到庭
    泛述其意見，③被上訴人與上訴人間關於爭訟前之互動情形
    ，亦據載明於上開民事保護令事件及刑事案件等卷證內，④
    另上訴人指訴被上訴人之行為是應否受馬來西亞國、我國之
    刑事評價，亦有刑事卷證可憑，並據系爭判決載明其對兩造
    行為之評價；⑤又上訴人聲請通知證人乙○○、丙○○部分，核
    其待證事實均有上開卷證可憑。況且，上訴人具狀所陳聲請
    調查上開證據等部分，除據對造抗辯並無必要外（本院卷一
    第316至320頁），復據本院基於兩造全辯論意旨及勾稽、分
    析比對上訴人所稱證據方法、待證事實等與本件爭執事項之
    關聯性、必要性，經詳察本件卷證（含上開調閱提示之卷證
    ），並不能作為或否定本件兩造權利義務之判斷結論，自無
    贅為重複調查、論述、說明必要；此外，兩造其餘主張、陳
    述及所提證據，經本院審酌後，均認均與上開結論無礙，不
    再一一論述，併予敘明。」等語（見原確定判決書第17至18
    頁），堪認原確定判決已就再審原告所主張前開各項證據加
    以斟酌，該等證據亦非民事訴訟法第496條第1項第13款（或
    第497條）所定未經斟酌之證物，且原確定判決亦無漏未交
    代不予調查之情形。故再審原告以此主張有民事訴訟法第49
    6條第1項第13款（或第497條）之再審事由，亦無可採。
七、綜上所述，原確定判決除關於得否上訴三審之見解外，再審
    原告主張之其餘再審事由，均無理由。原確定判決關於得否
    上訴三審之問題，雖誤為不得上訴三審之判斷，而有民事訴
    訟法第496條第1項第1款所定適用法規顯有錯誤之再審事由
    ，惟原確定判決就系爭馬國判決是否應許可執行部分所為再
    審原告敗訴之判決，其結論並無不當，是依民事訴訟法第50
    4條規定，仍應認再審原告所提再審之訴為無理由，應予駁
    回。
八、據上論結，本件再審之訴為無理由，爰依法判決如主文。
中　　華　　民　　國　　111 　年　　1 　　月　　11　　日
                家事法庭    審判長法　官  王  銘
                                  法　官  高英賓
                                  法　官  張國華
正本係照原本作成。
如不服本判決，須於收受判決送達後20日內向本院提出上訴書狀
，其未表明上訴理由者，應於提出上訴後20日內向本院提出上訴
理由書狀（均須按他造人數附具繕本）。因疫情而遲誤不變期間
，得向法院聲請回復原狀。
上訴時應提出委任律師為訴訟代理人之委任狀。具有民事訴訟法
第466條之1第1項但書或第2項之情形為訴訟代理人者，另應附具
律師及格證書及釋明委任人與受任人有該條項所定關係之釋明文
書影本。如委任律師提起上訴者，應一併繳納上訴審裁判費。

                                  書記官  柯孟伶
　　　　
中　　華　　民　　國　　111 　年　　1 　　月　　11　　日